---
title: "Analyse VALOXY - Impact du DPF dynamique et de la régression OLS"
author: "Quentin Vidal"
date: "`r Sys.Date()`"
output: html_document
---

# Contexte

Ce fichier analyse les 4 tableaux générés par `NIRS_Analysis_Valoxy_VQ_V3.ipynb` (Section 8) : `NIRS_VALOXY_Semaxone_5-15s_{condition}.csv`, correspondant aux 4 combinaisons `{DPF fixe=4, DPF dynamique} x {avec OLS, sans OLS}`. Les features (AUC, Min, Max, Pente, SmO2) sont calculées sur la fenêtre 5-15s, pour Semaxone uniquement.

Pour chaque condition, on évalue en LOSO (Leave-One-Subject-Out) la capacité d'un Random Forest multiclasse à prédire l'**intensité de contraction** (20% / 40% / 60% MVC), avec une normalisation z-score intra-sujet (retire le "gain" NIRS propre à chaque sujet, ne garde que sa modulation relative).

Extrait tel quel de `Impact_DPF_NIRS_Euromov_V2.Rmd` (section "feat: min max...") - ces chunks fonctionnaient déjà correctement, aucune adaptation nécessaire.

```{r packages}
library(dplyr)
library(tidyr)
library(ggplot2)
library(caret)        # confusionMatrix()
library(randomForest)
```

## Fonction d'évaluation LOSO multiclasse

```{r fn_loso_multiclasse}
# ==============================================================================
# Évaluation LOSO (Leave-One-Subject-Out) pour une cible MULTICLASSE (3 intensités)
# ==============================================================================
evaluer_modele_loso_multiclasse <- function(data, target_col, task_name, feature_cols, ntree_opti = 500) {
  subjects <- sort(unique(data$subject))
  lvls <- levels(data[[target_col]])
  mtry_opti <- max(1, floor(sqrt(length(feature_cols)))) 
  
  all_preds <- data.frame(obs=factor(levels=lvls), pred=factor(levels=lvls))
  set.seed(42)
  
  for (test_sub in subjects) {
    train_df <- data[data$subject != test_sub, ]
    test_df  <- data[data$subject == test_sub, ]
    
    if(nrow(test_df) == 0) next
    
    # Entraînement avec les variables sélectionnées
    rf_fit <- randomForest(x = train_df[, feature_cols], y = train_df[[target_col]], 
                           ntree = ntree_opti, mtry = mtry_opti)
    
    # Prédictions (en multiclasse, on prédit directement la classe)
    rf_pred <- factor(predict(rf_fit, test_df[, feature_cols]), levels = lvls)
    
    all_preds <- rbind(all_preds, data.frame(obs = test_df[[target_col]], pred = rf_pred))
  }
  
  # Matrice de confusion
  cm <- confusionMatrix(all_preds$pred, all_preds$obs)
  
  # Calculs Macro (Moyenne sur les 3 classes : 20%, 40%, 60%)
  f1_macro <- mean(cm$byClass[, "F1"], na.rm = TRUE)
  sens_macro <- mean(cm$byClass[, "Sensitivity"], na.rm = TRUE)
  spec_macro <- mean(cm$byClass[, "Specificity"], na.rm = TRUE)
  
  # Retourne une ligne de tableau
  data.frame(
    Tache             = task_name,
    Classes           = length(lvls),
    Accuracy          = round(cm$overall["Accuracy"], 3),
    Niveau_Hasard     = round(1 / length(lvls), 3) # Pour 3 classes, la chance est à 33.3%
  )
}

# ==============================================================================
# Normalisation z-score intra-sujet (avant la boucle LOSO)
# ==============================================================================
# Pourquoi : l'amplitude NIRS absolue dépend énormément du sujet (épaisseur
# adipeuse, placement de sonde...), ce qui varie très peu à l'intérieur des
# lignes d'un même sujet mais énormément d'un sujet à l'autre. En LOSO, le
# modèle doit apprendre un seuil valable pour des sujets aux "gains" très
# différents - centrer-réduire chaque feature PAR SUJET isole la modulation
# liée à l'intensité de ce bruit inter-individuel.
# Ce n'est pas une fuite : chaque sujet est normalisé avec ses seules propres
# données, aussi bien côté entraînement que côté sujet testé.
normaliser_zscore_par_sujet <- function(df, feature_cols) {
  df %>%
    group_by(subject) %>%
    mutate(across(all_of(feature_cols), ~ {
      s <- sd(.x, na.rm = TRUE)
      if (is.na(s) || s < 1e-8) .x - mean(.x, na.rm = TRUE) else (.x - mean(.x, na.rm = TRUE)) / s
    })) %>%
    ungroup()
}
```

## Les 4 combinaisons DPF x OLS

### DPF dynamique + OLS

```{r cond_dpfdyna_ols}
# --- PARAMÈTRE : chemin vers le fichier généré par NIRS_Analysis_Valoxy_VQ_V3.ipynb ---
chemin_fichier <- "C:/Users/quevi/OneDrive/Documents/STAGE_EUROMOV/quentin/results/NIRS_VALOXY_Semaxone_5-15s_DPFdyna_OLS.csv"

# Lecture du fichier
df_val_raw <- read.csv2(chemin_fichier, stringsAsFactors = FALSE, fileEncoding = "UTF-8-BOM")

# Identification dynamique de TOUTES les colonnes de features générées par Python
all_cols <- colnames(df_val_raw)
FEAT_COLS_COMPLEX <- all_cols[grepl("^(Mean|Std)_", all_cols)]

df_clean_val <- df_val_raw %>%
  mutate(
    label_int   = factor(Intensity, levels = c("20%", "40%", "60%")),
    subject     = as.character(Subject), 
    across(all_of(FEAT_COLS_COMPLEX), as.numeric) 
  ) %>%
  filter(!is.na(label_int)) %>%
  tidyr::drop_na(all_of(FEAT_COLS_COMPLEX))

cat("Nombre de variables explicatives utilisées :", length(FEAT_COLS_COMPLEX), "\n")

# Normalisation z-score intra-sujet
df_clean_val_norm <- normaliser_zscore_par_sujet(df_clean_val, FEAT_COLS_COMPLEX)

# Évaluation
perf_int_feat_norm1 <- evaluer_modele_loso_multiclasse(
  data         = df_clean_val_norm, 
  target_col   = "label_int", 
  task_name    = "Intensité (20/40/60%)", 
  feature_cols = FEAT_COLS_COMPLEX,
  ntree_opti   = 500
)

cat("\n--- DPF dynamique + OLS (Z-score intra-sujet) ---\n")
print(perf_int_feat_norm1)
```

### DPF dynamique + sans OLS

```{r cond_dpfdyna_noOLS}
chemin_fichier <- "C:/Users/quevi/OneDrive/Documents/STAGE_EUROMOV/quentin/results/NIRS_VALOXY_Semaxone_5-15s_DPFdyna_NoOLS.csv"
df_val_raw <- read.csv2(chemin_fichier, stringsAsFactors = FALSE, fileEncoding = "UTF-8-BOM")

all_cols <- colnames(df_val_raw)
FEAT_COLS_COMPLEX <- all_cols[grepl("^(Mean|Std)_", all_cols)]

df_clean_val <- df_val_raw %>%
  mutate(
    label_int   = factor(Intensity, levels = c("20%", "40%", "60%")),
    subject     = as.character(Subject), 
    across(all_of(FEAT_COLS_COMPLEX), as.numeric) 
  ) %>%
  filter(!is.na(label_int)) %>%
  tidyr::drop_na(all_of(FEAT_COLS_COMPLEX))

cat("Nombre de variables explicatives utilisées :", length(FEAT_COLS_COMPLEX), "\n")

df_clean_val <- normaliser_zscore_par_sujet(df_clean_val, FEAT_COLS_COMPLEX)

perf_int_feat2 <- evaluer_modele_loso_multiclasse(
  data         = df_clean_val, 
  target_col   = "label_int", 
  task_name    = "Intensité (20/40/60%)", 
  feature_cols = FEAT_COLS_COMPLEX,
  ntree_opti   = 500
)

cat("\n--- DPF dynamique + sans OLS (Z-score intra-sujet) ---\n")
print(perf_int_feat2)
```

### DPF fixe = 4 + OLS

```{r cond_dpffixed4_ols}
chemin_fichier <- "C:/Users/quevi/OneDrive/Documents/STAGE_EUROMOV/quentin/results/NIRS_VALOXY_Semaxone_5-15s_DPFfixed4_OLS.csv"
df_val_raw <- read.csv2(chemin_fichier, stringsAsFactors = FALSE, fileEncoding = "UTF-8-BOM")

all_cols <- colnames(df_val_raw)
FEAT_COLS_COMPLEX <- all_cols[grepl("^(Mean|Std)_", all_cols)]

df_clean_val <- df_val_raw %>%
  mutate(
    label_int   = factor(Intensity, levels = c("20%", "40%", "60%")),
    subject     = as.character(Subject), 
    across(all_of(FEAT_COLS_COMPLEX), as.numeric) 
  ) %>%
  filter(!is.na(label_int)) %>%
  tidyr::drop_na(all_of(FEAT_COLS_COMPLEX))

cat("Nombre de variables explicatives utilisées :", length(FEAT_COLS_COMPLEX), "\n")

df_clean_val <- normaliser_zscore_par_sujet(df_clean_val, FEAT_COLS_COMPLEX)

perf_int_feat3 <- evaluer_modele_loso_multiclasse(
  data         = df_clean_val, 
  target_col   = "label_int", 
  task_name    = "Intensité (20/40/60%)", 
  feature_cols = FEAT_COLS_COMPLEX,
  ntree_opti   = 500
)

cat("\n--- DPF fixe = 4 + OLS (Z-score intra-sujet) ---\n")
print(perf_int_feat3)
```

### DPF fixe = 4 + sans OLS

```{r cond_dpffixed4_noOLS}
chemin_fichier <- "C:/Users/quevi/OneDrive/Documents/STAGE_EUROMOV/quentin/results/NIRS_VALOXY_Semaxone_5-15s_DPFfixed4_NoOLS.csv"
df_val_raw <- read.csv2(chemin_fichier, stringsAsFactors = FALSE, fileEncoding = "UTF-8-BOM")

all_cols <- colnames(df_val_raw)
FEAT_COLS_COMPLEX <- all_cols[grepl("^(Mean|Std)_", all_cols)]

df_clean_val <- df_val_raw %>%
  mutate(
    label_int   = factor(Intensity, levels = c("20%", "40%", "60%")),
    subject     = as.character(Subject), 
    across(all_of(FEAT_COLS_COMPLEX), as.numeric) 
  ) %>%
  filter(!is.na(label_int)) %>%
  tidyr::drop_na(all_of(FEAT_COLS_COMPLEX))

cat("Nombre de variables explicatives utilisées :", length(FEAT_COLS_COMPLEX), "\n")

df_clean_val <- normaliser_zscore_par_sujet(df_clean_val, FEAT_COLS_COMPLEX)

perf_int_feat4 <- evaluer_modele_loso_multiclasse(
  data         = df_clean_val, 
  target_col   = "label_int", 
  task_name    = "Intensité (20/40/60%)", 
  feature_cols = FEAT_COLS_COMPLEX,
  ntree_opti   = 500
)

cat("\n--- DPF fixe = 4 + sans OLS (Z-score intra-sujet) ---\n")
print(perf_int_feat4)
```

## Comparaison des 4 conditions

```{r compare_accuracy, fig.width=14, fig.height=6}
df_perf_4_modeles <- bind_rows(
  perf_int_feat_norm1 %>% mutate(Modele = "DPFdyna_OLS"),
  perf_int_feat2      %>% mutate(Modele = "DPFdyna_NoOLS"),
  perf_int_feat3      %>% mutate(Modele = "DPFfixed4_OLS"),
  perf_int_feat4      %>% mutate(Modele = "DPFfixed4_NoOLS")
)

ggplot(df_perf_4_modeles, aes(x = Modele, y = Accuracy, fill = Modele)) +
  geom_col(width = 0.6, show.legend = FALSE) +
  geom_text(aes(label = paste0(round(Accuracy * 100, 1), "%")), vjust = -0.5, size = 4) +
  geom_hline(aes(yintercept = Niveau_Hasard), linetype = "dashed", color = "grey40") +
  scale_y_continuous(labels = function(x) paste0(x * 100, "%"), limits = c(0, 1)) +
  labs(title = "VALOXY - Comparaison de l'Accuracy des 4 conditions",
       subtitle = "Ligne pointillée = niveau du hasard (33.3%)",
       x = NULL, y = "Accuracy") +
  theme_minimal() +
  theme(axis.text.x = element_text(angle = 15, hjust = 1))
```

## Top 20 des variables les plus importantes, pour chacune des 4 conditions

```{r top20_importance, fig.width=14, fig.height=6}
fichiers_4_modeles <- list(
  DPFdyna_OLS     = "C:/Users/quevi/OneDrive/Documents/STAGE_EUROMOV/quentin/results/NIRS_VALOXY_Semaxone_5-15s_DPFdyna_OLS.csv",
  DPFdyna_NoOLS   = "C:/Users/quevi/OneDrive/Documents/STAGE_EUROMOV/quentin/results/NIRS_VALOXY_Semaxone_5-15s_DPFdyna_NoOLS.csv",
  DPFfixed4_OLS   = "C:/Users/quevi/OneDrive/Documents/STAGE_EUROMOV/quentin/results/NIRS_VALOXY_Semaxone_5-15s_DPFfixed4_OLS.csv",
  DPFfixed4_NoOLS = "C:/Users/quevi/OneDrive/Documents/STAGE_EUROMOV/quentin/results/NIRS_VALOXY_Semaxone_5-15s_DPFfixed4_NoOLS.csv"
)

for (nom_modele in names(fichiers_4_modeles)) {

  df_raw <- read.csv2(fichiers_4_modeles[[nom_modele]], stringsAsFactors = FALSE, fileEncoding = "UTF-8-BOM")
  feat_cols <- colnames(df_raw)[grepl("^(Mean|Std)_", colnames(df_raw))]

  df_clean <- df_raw %>%
    mutate(
      label_int = factor(Intensity, levels = c("20%", "40%", "60%")),
      subject   = as.character(Subject),
      across(all_of(feat_cols), as.numeric)
    ) %>%
    filter(!is.na(label_int)) %>%
    tidyr::drop_na(all_of(feat_cols)) %>%
    group_by(subject) %>%
    mutate(across(all_of(feat_cols), ~ {
      s <- sd(.x, na.rm = TRUE)
      if (is.na(s) || s < 1e-8) .x - mean(.x, na.rm = TRUE) else (.x - mean(.x, na.rm = TRUE)) / s
    })) %>%
    ungroup()

  # Un seul fit sur toutes les données (pas de LOSO ici) juste pour l'importance des variables
  set.seed(42)
  rf_fit <- randomForest(x = df_clean[, feat_cols], y = df_clean$label_int,
                          ntree = 500, mtry = max(1, floor(sqrt(length(feat_cols)))),
                          importance = TRUE)

  df_importance_top20 <- data.frame(
    Feature = rownames(randomForest::importance(rf_fit, type = 2)),
    Importance = randomForest::importance(rf_fit, type = 2)[, 1]
  ) %>%
    slice_max(order_by = Importance, n = 20)

  p <- ggplot(df_importance_top20, aes(x = reorder(Feature, Importance), y = Importance)) +
    geom_col(fill = "steelblue") +
    coord_flip() +
    labs(title = paste("Top 20 features -", nom_modele),
         subtitle = "Mean Decrease Gini (fit unique, toutes données, z-score intra-sujet)",
         x = NULL, y = "Importance (Mean Decrease Gini)") +
    theme_minimal()

  print(p)
}
```
